臺灣宜蘭地方法院交通事件裁定　　　　100年度交聲字第221號
原處分機關　交通部公路總局臺北區監理所宜蘭監理站
異　議　人
即受處分人　陳聰德
上列受處分人因違反道路交通管理處罰條例案件，對於交通部公
路總局台北區監理所宜蘭監理站所為之處分（宜監字第裁43－Q0
0000000）聲明異議，本院裁定如下：
    主  文
原處分撤銷。
陳聰德不罰。
    理  由
一、異議意旨略以：異議人即受處分人陳聰德以駕駛車輛為業，
    為從事駕駛業務之人，於民國100年2月26日中午12時許，駕
    駛車牌號碼377－TX號自用一般大貨車，行駛至宜蘭縣礁溪
    鄉○○路與育龍路交岔路口停等紅燈，異議人原早已打下右
    轉方向燈，待綠燈亮起可行駛時，疏未注意到被害人吳游阿
    好騎乘電動機車停於大貨車之右前方角邊，車子剛起步就碰
    撞到被害人吳游阿好，被害人吳游阿好隨即人身倒地，人則
    順地勢捲入異議人所駕駛之車輛下方，此時異議人並無繼續
    行駛，立即停車，也未再產生碰撞，並報警及呼叫救護車，
    將被害人吳游阿好送醫急救，後來被害人吳游阿好因創傷性
    休克不治死亡，異議人於民事部分已經和被害人吳游阿好家
    屬達成和解，而刑事部分也經鈞院判決確定，參酌交通管理
    處罰條例所規定裝載貨物超過核定，其主因為考慮到超載之
    車輛，駕駛人於行駛前進時，如遇突發狀況時，無法掌控駕
    駛該車輛，而本件當時車輛是處於起步階段，異議人是可駕
    馭掌控，且被害人吳游阿好之死亡，並非因異議人駕駛車輛
    超載因素而受傷害，是本件交通事故，應非超載關係為肇事
    主因，爰依法聲明異議等語。
二、程序事項：本件異議人雖係於100年7月21日收受交通部公路
    總局臺北區監理所宜蘭監理站所為前開裁決書之送達後，遲
    至100年8月19日始向交通部公路總局臺北區監理所宜蘭監理
    站具狀聲明異議，此有交通部公路總局臺北區監理所宜蘭監
    理站送達證書及交通部公路總局臺北區監理所宜蘭監理站收
    文章戳在卷可資佐證（見本院卷第1頁、第9頁），然查異議
    人於100年7月25日以陳述單記載不服之理由，提出於原處分
    機關，並經原處分機關函轉宜蘭縣政府警察局礁溪分局表示
    意見，嗣經宜蘭縣政府警察局礁溪分局於100年8月9日以警
    礁交字第1000054090號函覆交通部公路總局臺北區監理所宜
    蘭監理站及異議人，此有交通部公路總局臺北區監理所宜蘭
    監理站對違反道路交通管理事件不服裁定聲明異議案件移送
    書、異議狀、陳述單、宜蘭縣政府警察局礁溪分局100年8月
    9日警礁交字第1000054090號函各1份附卷可稽（見本院卷第
    1頁至第4頁、第10頁至第12頁），而該份「陳述單」之名稱
    雖非使用「聲明異議狀」，惟細觀該份陳述單已記載：因紅
    燈而停止於線內，綠燈亮起時，起動未發現電動車停於車前
    死角處，導致該電動車婦人跌倒，該婦人又因患有老人疾病
    ，導致該婦人連鎖效應，致婦人死亡，非道路交通管理處罰
    條例第29條之2第5項所言因超載致人予死亡等語，表示異議
    人對交通部公路總局臺北區監理所宜蘭監理站所為之裁決不
    服，交通部公路總局臺北區監理所宜蘭監理站誤依一般申述
    程序處理而函請原舉發單位查處，並不影響異議人對原裁決
    聲明不服之真意。是應可認異議人已於收受原裁決書（即10
    0年7月21日）後20日法定期間內之100年7月25日具狀對原裁
    決書表示不服，合先敘明。
三、經查：
（一）按法院受理交通事件，準用刑事訴訟法之規定，道路交通
      管理處罰條例第89條前段定有明文。又認定犯罪事實所憑
      之證據，雖不以直接證據為限，間接證據亦包括在內，然
      而無論直接或間接證據，其為訴訟上之證明，須於通常一
      般之人均不致有所懷疑而得確信其為真實之程度者，始得
      據為有罪之認定（最高法院76年台上字第4986號判例要旨
      參照），此項證據法則，於法院審理行為人違反道路交通
      管理處罰條例案件時自當有其適用。易言之，法院於審理
      行為人違反道路交通管理處罰條例案件，為事實之認定時
      ，如就原處分機關所認定之行為人違規事實尚乏積極證據
      ，或仍有合理之懷疑，而無法百分之百確信行為人確有該
      當於道路交通管理處罰條例各該處罰條文之構成要件事實
      時，即應依訴訟法上之「罪疑唯輕原則」，作對異議人有
      利之認定，首先敘明。
（二）次按汽車駕駛人裝載貨物超過核定之總重量、總聯結重量
      者，因而致人受傷者，吊扣其駕駛執照1年；致人重傷或
      死亡者，吊銷其駕駛執照，並終身不得考領駕駛執照，道
      路交通管理處罰條例第29條之2第5項、第67條第1項定有
      明文。上開規定既科予汽車駕駛人依核定重量裝載貨物之
      公法上義務於先，再以其違反義務導致傷亡為其結果要件
      ，考其立法意旨，行為人就其違反載重義務與被害人所致
      受傷或死亡之結果間，仍須具有相當因果關係，始克當之
      ；此觀諸上開法文中係以違反行政義務「因而致」人受傷
      或死亡之立法例，倘非如此解釋，相較於一般超速、闖紅
      燈、倒車或違規右轉等有違交通安全規則之事由，而有車
      禍事故致被害人傷亡者，何獨立為加重處罰依據，適足以
      證之違反義務與結果間，自應具有因果關係。
（三）本件異議人於100年2月26日12時6分許，駕駛車牌號碼377
      －TX號自用一般大貨車，嗣經過磅載重為31,880公斤，超
      重6,880公斤，且其駕駛上開車輛，有於上揭時、地與被
      害人吳游阿好所騎乘之電動機車發生交通事故，吳游阿好
      並因該交通事故而死亡之事實，此有道路交通事故現場圖
      、國道高速公路警察局國道高速公路超載單、採證照片及
      舉發違反道路交通管理事件通知單影本、台灣宜蘭地方法
      院檢察署相驗屍體證明書、台灣宜蘭地方法院檢察署檢驗
      報告書各1份附卷可稽（見本院卷第31頁、第34頁、第37
      頁至第46頁背面、第52頁背面至第56頁背面），復為異議
      人所不爭執，此部分堪認為真實。
（四）本件宜蘭縣政府警察局以「經警方會同異議人過磅，該車
      限重25,000公斤，經測總重為31,880公斤，超重6,880公
      斤，致人死亡」之違規行為（超載部分經宜蘭縣政府警察
      局以宜警交字第Q00000000號舉發違反道路交通管理事件
      通知單舉發，見本院卷第37頁），經宜蘭縣政府警察局依
      違反道路交通管理處罰條例第29條之2第5項規定舉發，交
      通部公路總局臺北區監理所宜蘭監理站所為之上開處分，
      無非係以宜蘭縣政府警察局掣發之舉發通知單為其依據，
      然依前揭說明，法院就道路交通案件聲明異議之處理，認
      定異議人道路交通違規之事實，準用刑事訴訟法證據章規
      定之結果，仍應依積極證據認定之，不得僅憑警察機關員
      警逕行開立之舉發違反道路交通管理事件通知單及所為查
      覆函文，即推定異議人有道路交通違規之事實。而本件肇
      事原因，係因異議人依路口綠燈號誌指示駕車右轉時，未
      注意被害人吳游阿好騎乘電動機車行駛在其右前方通過路
      口，而未依轉彎車應禮讓直行車先行，異議人駕駛之車輛
      右前側遂因此碰撞被害人吳游阿好所騎乘電動機車後方之
      置物箱，導致被害人吳游阿好隨即人車倒地，順勢捲入異
      議人所駕駛之車輛下方，因而受有骨盆閉鎖性骨折、右下
      肢開放性傷口、左前臂骨折，經送醫急救後，到醫院前已
      心肺停止，於100年2月26日下午1時12分許宣告急救無效
      ，此有台灣宜蘭地方法院檢察署檢察官起訴書及本院判決
      書各1份附卷可稽（見本院卷第17頁、第18頁、第25頁、
      第26頁），可知本件交通事故被害人吳游阿好死亡，顯非
      基於異議人車輛違規超載之因故；況且，參酌本件肇事車
      輛規定之總聯結重量重達25噸，縱未超載，任憑血肉之軀
      經碰撞或輾壓後仍必導致嚴重傷害甚或死亡結果，而遍閱
      全案卷證，亦乏積極證據足以證明異議人之違規超載行為
      ，與被害人吳游阿好之死亡結果間確有因果關係存在。準
      此，本件違規車輛雖有6,880公斤超載之違規，仍與被害
      人吳游阿好死亡結果無因果關係，核與道路交通管理處罰
      條例第29條之2第5項規定不符。此外，本院復查無其他積
      極證據足資認定異議人因違規超載致人於死之行為，自應
      為有利於異議人之認定。
四、綜上所述，異議人固有違規超載之事實，然無積極證據足認
    被害人吳游阿好之死亡結果係與超載有關，即二者並無因果
    關係，原處分機關未察，逕以異議人違反道路交通管理處罰
    條例第29條之2第5項之規定，裁處吊銷汽車駕駛執照，永久
    禁考，即有未洽。本件異議為有理由，原處分應予撤銷，另
    為異議人不罰之諭知。
五、據上論斷，應依道路交通管理處罰條例第87條第2項，道路
    交通事件處理辦法第19條前段，裁定如主文。
中    華    民    國   100    年    9     月    19    日
                  臺灣宜蘭地方法院交通法庭
                          法  官  張淑華
以上正本證明與原本無異。
如不服本裁定，應於裁定送達後5日內，向本院提出抗告狀。（
應附繕本）
                          書記官  葉書毓
中    華    民    國   100    年    9    月     19    日